【裁判字號】    95,台上,5376
【裁判日期】    950928
【裁判案由】    傷害致人於死
【裁判全文】
最高法院刑事判決            九十五年度台上字第五三七六號
上  訴  人  甲○○
選任辯護人  吳建勛律師
            李汶哲律師
上列上訴人因傷害致人於死案件，不服台灣高等法院高雄分院中
華民國九十五年五月二十四日第二審更審判決（九十四年度上更
(一)字第三三一號，起訴案號：台灣高雄地方法院檢察署八十九年
度偵字第四九三０號），提起上訴，本院判決如下：
    主  文
原判決撤銷，發回台灣高等法院高雄分院。
    理  由
原判決認定上訴人甲○○有如原判決事實欄所載之傷害致人於死
犯行，因而撤銷第一審之無罪判決，改判論處上訴人甲○○成年
人與少年共同犯傷害致人於死罪（處有期徒刑八年）；固非無見
。
惟查：（一）刑法第二百七十七條第二項後段之傷害致人於死罪
，係對於犯普通傷害罪致發生死亡結果所規定之加重結果犯，參
酌同法第十七條規定，以行為人對於普通傷害有犯意，而對於死
亡之結果在「客觀上能預見」，但「主觀上不預見」者為要件，
即加重結果犯以該行為對於加重之結果，僅有客觀預見之可能，
但事實上行為人係疏未預見為要件，倘行為人對造成被害人死亡
加重結果之發生係有預見且不違背其本意，而仍執意為之，即應
依刑法第十三條第二項對該結果負未必故意之責。又共同正犯在
犯意聯絡範圍內之行為，應同負全部責任，而加重結果犯對於加
重結果之發生，既無主觀上之犯意可言，從而共同正犯中之一人
所引起之加重結果，其他之人應否同負加重結果之全部刑責，端
視其就此加重結果之發生，於客觀情形能否預見；而非以各共同
正犯之間，主觀上對於加重結果之發生，有無犯意之聯絡為斷。
本件原判決於事實欄認定：「甲○○與其夫柯英俊均為成年人，
其子少年柯志興與少年邱柏樟、楊智翔、柯志興之表兄成年人陳
世儀、邱柏樟之兄邱柏儒，均係柯志興之好友，而與柯英俊、甲
○○夫妻熟識。緣柯英俊因故對洪永宏懷恨在心，圖思報復。民
國八十六年五月下旬某日，柯英俊先與甲○○、邱柏儒、柯志興
及陳世儀商議，要找機會以球棒毆打洪永宏膝蓋和腳，讓洪永宏
難看。嗣於八十六年五月三十日晚上，柯英俊與甲○○、邱柏儒
、陳世儀、柯志興、邱柏樟及楊智翔等人，在高雄市○○區○○
路七號八樓柯英俊租住處，共同謀議非法持有槍彈挾持洪永宏外
出，再以球棒毆打洪永宏雙腿，以資洩恨。渠等在客觀上足以預
見以具殺傷力之槍彈挾持洪永宏，並以球棒擊打可能造成死亡之
結果，惟主觀上係以傷害洪永宏身體之犯意聯絡，而未預見可能
造成死亡結果之危險」等語（見原判決正本第一至二頁）；理由
內說明：「柯英俊、邱柏儒等與甲○○所謀議內容係持槍彈挾持
被害人外出再以球棒毆打腳部傷害，並無欲置被害人於死之謀議
，且本件其他共犯殺人行兇時，柯英俊不在現場，甲○○亦僅在
檳榔攤觀看後先行離去，並無事證證明甲○○亦已進而萌生殺人
犯意，則柯英俊與甲○○就超越原計畫殺人部分自不負共同正犯
罪責，然被告與柯英俊就其餘另案被告持有槍彈及球棒挾持毆打
被害人傷害，尤其以制式槍彈之威力，客觀上可能造成被害人死
亡之結果，均不能謂無預見」等語（見原判決正本第二六頁至第
二七頁）；原判決事實既認上訴人與共犯柯志興等主觀上對被害
人死亡之結果無預見，惟理由又謂上訴人對共犯持制式槍彈犯案
，對造成被害人死亡之加重結果不可能無預見（即應有預見），
其事實之認定與理由之說明即有矛盾。又原判決事實既認定上訴
人與共犯係僅就傷害洪永宏身體有犯意聯絡，理由就加重結果之
致被害人死亡部分，則謂：「甲○○與柯英俊及邱柏樟、陳世儀
、柯志興、邱柏儒、楊智翔就上揭……傷害致死罪……，有犯意
聯絡及行為分擔，均為共同正犯」等語（見原判決正本第二八頁
）。其所為上訴人與邱柏樟等就「傷害致死罪」，有犯意聯絡一
節，未說明論斷之理由。亦有違誤。（二）犯罪事實應依證據認
定，有罪之判決書，應於理由內記載認定犯罪事實所憑之證據及
其認定之理由，否則即有理由不備之違法。本件原判決事實認定
：「柯英俊與甲○○、邱柏儒、陳世儀、柯志興、邱柏樟及楊智
翔等人，在高雄市○○區○○路七號八樓柯英俊租住處，共同謀
議非法持有槍彈挾持洪永宏外出，再以球棒毆打洪永宏雙腿，以
資洩恨」等語，並在理由內說明上訴人牽連犯刑法第三百零二條
第一項之妨害自由罪（見原判決正本第二八頁），似認上訴人與
柯英俊、柯志興等共同謀議之範圍為挾持及傷害被害人洪永宏；
惟原判決理由欄內僅引用同案被告邱柏儒之供詞：「本案事情之
發生原因是，柯英俊於八十六年五月間至旗后一處流動賭場，賭
天九牌作莊詐賭遭洪永宏識破，令柯英俊難堪，他與他太太柯甲
○○懷恨在心，唆使我、柯志興及陳世儀要叫洪永宏難看，交代
我們打洪永宏膝蓋和腳」等語（見原判決正本第六頁）、及邱柏
樟之供詞：「我哥哥邱柏儒向我說等一下要去打人」、共犯楊智
翔於警詢中亦供稱：「然後邱柏儒告訴邱柏樟說等一會要去打人
」等語（見原判決正本第十頁）；對於事實欄所認定上訴人與柯
英俊、柯志興等人共同謀議非法挾持洪永宏外出一節，均未於理
由內記載認定該事實所憑之證據及其認定之理由，原判決即有理
由不備之違法。以上或為上訴意旨指摘所及，或為本院得依職權
調查之事項，應認原判決仍有撤銷發回更審之原因。原判決其他
有裁判上一罪關係部分，基於審判不可分原則，應一併發回。又
本件被害人之死亡結果，究係邱柏儒等人以殺人之犯意槍殺被害
人所致，或係傷害之結果？此因果關係於更審時應注意及之。
據上論結，應依刑事訴訟法第三百九十七條、第四百零一條，判
決如主文。
中    華    民    國  九十五  年    九    月  二十八  日
                      最高法院刑事第十二庭
                          審判長法官  林  永  茂
                                法官  洪  文  章
                                法官  蘇  振  堂
                                法官  蕭  仰  歸
                                法官  何  菁  莪
      本件正本證明與原本無異
                                      書  記  官
中    華    民    國  九十五  年    十    月    二    日
                                                     Ｍ


司法院資訊處製作；財團法人民間司法改革基金會備份。
